臺灣新竹地方法院刑事判決　　　　　　　　　　　　　九十一年度訴字第五四號
　　公　訴　人　臺灣新竹地方法院檢察署檢察官
　　被　　　告　乙○○
右列被告因違反槍砲彈藥刀械管制條例案件，經檢察官提起公訴（九十一年度偵字第
二一三０號），本院判決如左：
    主  文
乙○○末經許可，持有彈藥之主要組成零件，累犯，處有期徒刑捌月，併科罰金新臺
幣壹萬元，罰金如易服勞役，以參佰元折算壹日。
扣案之火藥參包（毛重分別為零點參壹公克、零點參參公克、零點參貳公克；淨重分
別為零點零肆公克、零點零參公克、零點零肆公克，驗後餘重分別為零點零貳公克、
零點零壹公克、零點零貳公克），均沒收。
    事  實
一、乙○○前於民國八十四年間，因犯贓物罪、搶奪罪、竊盜罪、懲治盜匪條例案件
    及違反槍砲彈藥刀械管制條例等案件，經本院以八十四年度訴字第三六一號分別
    判處有期徒刑二月、十月、三月、四年及一年，並定其應執行有期徒刑五年十月
    確定，嗣於八十六年八月六日縮短刑期假釋出監，並交付保護管束，縮刑期滿日
    為八十九年十二月二十六日，其於上開假釋期間，未遭撤銷假釋，視為執行完畢
    。乙○○明知火藥係經主管機關內政部公告列管之炸彈及爆裂物主要組成零件，
    未經許可，不得持有，竟於九十一年一月初某日起，基於持有彈藥之主要組成零
    件之犯意，在新竹市○區○○街一八七巷一六八弄十六號住處，自姓名、年籍不
    詳之成年人處取得火藥四包後（毛重分別為零點三一公克、零點三三公克、零點
    三二公克、零點三一公克；淨重分別為零點零四公克、零點零三公克、零點零四
    公克、零點零二公克，驗後餘重為零點零二公克、零點零一公克、零點零二公克
    及零公克），即置於其上開住處，而未經許可，持有彈藥之主要組成零件。嗣於
    九十一年四月十六日下午二時許，經新竹縣警察局持本院所核發之搜索票至上址
    搜索，而當場查獲。
二、案經新竹縣警察局移請臺灣新竹地方法院檢察署檢察官偵查起訴。
    理  由
一、訊據被告乙○○矢口否認上揭行，辯稱：扣案之物不是伊的，是甲○○拿到伊住
    處，不知道甲○○為何沒拿走云云。經查，扣案之四包火藥，經送請內政警政刑
    事警察局鑑驗，鑑驗結果為編號一至三號檢出硝化甘油、硝化纖維、2,4-硝基甲
    苯等成分，認係制式雙基發射藥，編號四檢出疊氮化鉛、硝酸鋇等成分，認係底
    火藥，均具有殺傷力等情，有內政部警政署刑事警察局九十一年五月九日刑鑑字
    第０九一００九六八五一號鑑驗書及九十一年五月二十七日刑偵五字第０九一０
    一二九七八二號爆炸（裂）物鑑驗通知書等件在卷足憑（見偵查卷第五十九頁至
    第六十一頁）。另證人甲○○於偵查中及本院調查時均證稱，九十一年一月間並
    未至被告住處，也沒有將上開四包火藥放在被告住處等語（見偵查卷第六十五頁
    及本院九十一年十月八日訊問筆錄）；而扣案之火藥四包均係在被告上開住處，
    由其使用之房間內電視上所查獲，且被告亦明知該等物品係火藥，此均為被告所
    自承，參以其於本院審理時亦陳稱，伊知悉甲○○之住處，則果如其所言該火藥
    係劉獻所交付，則其若不同意甲○○擺放，其自可交還予甲○○，而無任其放置
    四月之理，況該火藥擺放處又非甚為隱匿而無法查覺之處，乃係置於被告房間內
    之電視機上，被告辯稱忘記甲○○有將上開火藥物放在伊住處云云，顯與常情有
    違，不足採信。此外，復有火藥四包（其中編號四號之火藥一包鑑驗用畢）扣案
    可資佐證，本件事證明確，被告犯行，應堪認定。
二、按火藥為炸彈及爆裂物之主要組成零件等情，業經內政部於八十六年十一月二十
    四日以臺（八六）內警字第八六七０六八三號公告在案。是被告自不詳姓名、年
    籍之成年人處收受上開四包火藥後，未經許可而持有之行為，係違反槍砲彈藥刀
    械管制條例第十三條第四項之未經許可持有彈藥之主要組成零件罪。另公訴意旨
    於事實欄雖記載被告自九十一年一月間至同年四月十六日止，連續於上開住處，
    未經許可持有前揭火藥，惟被告「持有」火藥之行為僅係單一行為，而侵害一社
    會法益，故一經持有，其犯罪即告成立，僅該犯罪狀態尚在繼續中，屬於繼續犯
    性質之單純一罪，應與連續犯之數行為不同，且公訴人於論罪時亦未為被告所犯
    係連續犯之敘明，而經本院審理結果，被告除上開時間未經許可，持有彈藥主要
    組成零件犯行外，查無其他積極證據足證被告有連續持有彈藥主要組成零件之犯
    行，是起訴書犯罪事實此部分之記載，顯為誤載，併此敘明。又被告前於八十四
    年間，因犯贓物罪、搶奪罪、竊盜罪、懲治盜匪條例案件及違反槍砲彈藥刀械管
    制條例等案件，經本院以八十四年度訴字第三六一號分別判處有期徒刑二月、十
    月、三月、四年及一年，並定其應執行有期徒刑五年十月確定，嗣於八十六年八
    月六日縮短刑期假釋出監，並交付保護管束，縮刑期滿日為八十九年十二月二十
    六日，其於上開假釋期間，未遭撤銷假釋，視為執行完畢，有臺灣高等法院被告
    全國前案紀錄表及臺灣新竹地方法院檢察署刑案資料查註紀錄表各一份在卷可按
    ，其前受有期徒刑執行完畢，於五年以內再犯本件最重本刑為有期徒刑以上之罪
    ，為累犯，應依刑法第四十七條之規定，加重其刑。爰審酌被告前已有不良素行
    ，明知他人所交付之物為火藥，竟未依法報繳，而仍予收受而持有，破壞社會整
    體防衛機制及社會秩序之犯罪情節非輕，惟念其並未持上開火藥為其他犯罪行為
    及其持有火藥之數量，犯後並未坦認犯行等一切情狀，量處如主文所示之刑，並
    諭知罰金部分易服勞役之折算標準。末查，扣案編號一至三號之火藥三包（毛重
    分別為零點三一公克、零點三三公克、零點三二公克；淨重分別為零點零四公克
    、零點零三公克、零點零四公克，驗後餘重為零點零二公克、零點零一公克、零
    點零二公克），係屬違禁物，應依刑法第三十八條第一項第一款之規定，宣告沒
    收。至扣案編號四號之火藥一包（毛重零點三一公克、淨重零點零二公克），因
    取零點零二公克加以鑑驗，故鑑驗後已用畢而無殘餘，爰不另為沒收之諭知，附
    此敘明。
據上論斷，應依刑事訴訟法第二百九十九條第一項前段，槍砲彈藥刀械管制條例第十
三條第四項，刑法第十一條前段、第四十二條第一項、第三十八條第一項第一款，罰
金罰鍰提高標準條例第二條，判決如主文。
本案經檢察官陳榮林到庭執行職務。
中      華      民      國      九十一    年    十      月    二十二    日
                                          臺灣新竹地方法院刑事第二庭
                                              法  官  王  鳳  儀
右正本證明與原本無異。
如不服本判決，應於判決送達後十日內向本院提出上訴狀( 應附繕本 )，上訴於
臺灣高等法院。
                                              書記官  陳  進  楷
中      華      民      國      九十一    年    十      月    二十二    日
附錄論罪科刑法條：
槍砲彈藥刀械管制條例第十三條第四項：
未經許可，持有、寄藏或意圖販賣而陳列第一項所列零件者，第六月以上五年以下有
期徒刑，併科新台幣三百萬元以下罰金。
